臺灣彰化地方法院刑事裁定　　　　　　　 94年度聲判字第8號
聲　請　人
即　告訴人　甲○○
告訴代理人　劉淑華律師
被　　　告　乙○
選任辯護人　陳居亮律師
上列聲請人即告訴人因告訴被告涉嫌過失致人於死案件，不服台
灣高等法院台中分院檢察署檢察長駁回再議之處分（94年度上聲
議字第327 號），聲請交付審判，本院裁定如下：
    主  文
聲請駁回。
    理  由
一、按告訴人不服上級法院檢察署檢察長或檢察總長認再議為無
    理由而駁回之處分者，得於接受處分書後十日內委任律師提
    出理由狀，向該管第一審法院聲請交付審判；又法院認交付
    審判之聲請不合法或無理由者，應駁回之；認為有理由者，
    應為交付審判之裁定，並將正本送達於聲請人、檢察官及被
    告；法院為前項裁定前，得為必要之調查，此觀刑事訴訟法
    第258 條之1 、第258 之3 條第2 項、第3 項分別定有明文
    。
二、本件被告乙○因涉犯過失致人於死罪嫌，經台灣彰化地方法
    院檢察署檢察官於94年1 月19日，以93年度偵續一字第7 號
    為不起訴處分，聲請人不服而聲請再議，而台灣高等法院台
    中分院檢察署認再議為無理由，並以94年度上聲議字第327
    號處分書駁回再議之聲請等情，有台灣彰化地方法院檢察署
    檢察官93年度偵續一字第7 號不起訴處分書、94年度上聲議
    字第327 號處分書在卷可稽，並經本院調取各該卷宗查核無
    誤。
三、聲請交付審判意旨略以：依卷附道路交通事故現場圖所繪示
    之道路寬為6 公尺，得知雙向車輛可使用之寬度平均各為3
    公尺，散落物位置距離道路邊緣為2.95公尺，超過中線而較
    接近被害人行車空間內，足見被告當時車燈位置超過車道中
    心0.5 公尺，已侵入被害人之車道，且現場圖上標示小客車
    車頭方向朝向被害人之車道，倘若被告繼續行駛，必然侵入
    該車道內，足證被告並未靠右行駛，又被告所駕車輛自涵洞
    駛出時，前方設有凸面鏡，可以清楚觀察右方來車，然被告
    竟未發現右方有被害人所騎乘之機車，顯見其當時未注意減
    速慢行，或採取任何避讓措施，交通大學鑑定意見判研認為
    「機車撞擊小客車保險桿，小客車已近似靜止狀態」，應屬
    無據。被告因有上述違規行為，故不能主張適用信賴原則，
    亦即其不能以被害人有超速行駛之情事，即將肇事責任全部
    歸咎於被害人。況被害人當時係在警車追逐下加速行駛，被
    告是否有聽到警笛鳴響？機車實際車速如何，此關係到被告
    預測來車動向之可能性，惟均未見檢察官傳訊當時追逐之警
    員林志成到庭作證，實未盡調查證據之能事。另查肇事路段
    在事故發生時，尚未設置分向標線，鑑定意見認為被告行車
    方向與被害人方向分屬不同車道，雙方行經該路口時不具衝
    突性，並據此認為本案不適用「轉彎車應讓直行車先行」之
    規定，亦有未洽。因認彰化地方法院檢察署檢察官不起訴處
    分及台灣高等法院台中分院檢察署駁回再議意旨均有不當，
    為此不服而聲請交付審判等語。
四、聲請意旨認不起訴處分及駁回再議處分理由不當，無非係以
    被告為轉彎車，在Ｔ字路口應禮讓被害人之直行車先行，竟
    未依規定減速慢行，或作隨時停讓之準備，即貿然侵入對方
    車道內，而有過失在先，認其不能主張信賴原則（即信賴被
    害人能遵守速限規定）以脫免肇事責任，為其主要論據。惟
    查：依告訴代理人及證人林志成警員所提供之肇事現場周
    邊照片，可知被害人在抵達事故地點前，先經過一座橋隨後
    下坡行駛，再經過一處大幅度之轉彎，方抵達被告車輛出現
    之涵洞口。是以被告行駛至涵洞口時，雖然可以由前方的凸
    面鏡觀察右方來車，但受到道路轉彎之限制，凸面鏡所顯示
    之影像應僅限直線方向之路況，至於道路轉彎前之情形，則
    無法觀察得知。又選任辯護人稱：以駕駛人完成轉彎之定點
    到涵洞口估計，距離大約為30公尺等語，而證人林志成警員
    則證稱：該轉彎處到涵洞口約50公尺，不會很遠等語，告訴
    人甲○○亦不否認該距離甚短。是依被害人陳婉婷於警詢、
    偵訊時證稱其當時騎機車之時速約50公里計算，被害人轉彎
    後僅歷經2.16秒（如該段距離為30公尺）至3.6 秒（如該段
    距離為50公尺），即抵達肇事路口。倘若被告在涵洞口觀察
    凸面鏡時尚未查覺來車，但在其開始踩油門進行右轉時，被
    害人始抵達轉彎處而進入被告之視線範圍內，則雙方均須在
    2 、3 秒內完成閃避動作，始得以避免事故發生，客觀上是
    否能夠期待被告有充分時間採取應變，顯有可疑。被告於偵
    訊時陳稱：「我從高速公路涵洞出來右轉，看到反光鏡沒車
    我才轉」、「我看到時，她們已撞上我了，我先聽到碰撞聲
    ，才看到二個人飛出去」等語（相驗卷宗第24頁背面、25頁
    背面），而被害人陳婉婷於警詢時亦證稱：「我看到對方車
    輛時，瞬間即撞到車子，根本來不及煞車」等語（相驗卷第
    13 頁）， 足證雙方發現對方時，均已來不及應變。雖然告
    訴人甲○○稱被害人所行經該轉彎路段之彎度緩和，不是垂
    直，是以在涵洞出口處應該可以目視方式觀察到遠方下坡路
    段之情形，但以一般駕駛經驗而論，在設有凸面鏡之地點，
    駕駛人相當程度應會依賴凸面鏡顯示之影像，作為判斷來車
    之依據，不能期待駕駛者均能遙望遠方探查轉彎前之路況，
    兼以本件車禍發生時接近日落時間，天色昏暗（見92年度偵
    續字第94號卷第12頁，及被害人陳婉婷之偵訊筆錄，附於相
    驗卷宗第27頁），似更加無法期待被告能夠清楚觀察遠方情
    形。考量被告當時可能面臨被害人突然進入其視線內致其反
    應不及之客觀狀況，即不應貿然推論被告在右轉時未作任何
    觀察或採取避讓措施。卷附國立交通大學行車事故鑑定意
    見書記載：「理論上，機車與對向汽車正面撞擊會因反作用
    力而往後彈退，且沿途散落車身零件與碎片，並有可能在地
    面留下刮地痕跡…本案現場並未發現明顯機車刮地痕，復參
    以小客車前懸下方落土跡象，研判二車撞擊時，小客車應已
    近似靜止狀態」等語（92年度偵續字第94號卷第27頁），並
    對照案發後之現場照片（相驗卷第6 、7 頁），可知機車係
    倒臥在小客車正前方，二車距離甚近，地上未發現刮地痕跡
    ，是雙方因撞擊而彈開之力道並不明顯，然被害人陳婉婷自
    稱其當時車速約達每小時50公里，若被告之自小客車亦有相
    當速度，則二車碰撞時應出現明顯衝撞反彈之現象，與現場
    跡證不盡相符，是以前述鑑定意見研判小客車應已近似靜止
    狀態，堪以採信，並與被告自稱其確定右方無來車，才剛剛
    起步右轉，瞬間即發生碰撞之情形互核一致，亦徵被告所辯
    洵屬有據。聲請意旨質疑被告在案發前，可能聽到警車在
    追逐被害人之警笛聲，而有機會事先預知來車速度較快之情
    事，惟經本院傳訊證人林志成警員到庭作證稱：「那天我執
    行查緝私酒的任務，我是利用自己的時間查訪，在返回派出
    所的路上，距離案發地點1.2 公里距離，看到有兩個女孩子
    互載沒有戴安全帽，她們可能發現我，所以加速騎車，本來
    我要記下他們的車牌，可是她們騎車很快，所以沒看到車號
    ，我心想沒有看到車號也無所謂，因為那不是我執勤的時間
    ，所以沒有舉發的必要，我就按照一般回派出所的路回派出
    所，我看她們二人離我越來越遠，漸漸沒有看到人，當時我
    按照正常速度行駛，大約時速40、50公里，但我印象中，我
    之後還有停車勸導其他人，所以有停留耽擱一下，我到達肇
    事現場時，看到車禍已經發生，機車跟被害人倒在地上，車
    禍現場也有路人幫忙，後來是我打電話給119 報警，我印象
    中乙○他很緊張，那時我的行動電話沒電了，所以我跟附近
    的路人借電話打119 ，被告及路人本來要扶被害人，但是被
    害人很痛，我叫他們不要扶，怕反而造成更嚴重的傷害，另
    外我去涵洞的另一邊維持交通，要車輛不要再進來，一直等
    到救護車來」等語，並當庭提出之職務報告書，其上記載證
    人林志成當天駕駛之機車號碼為「MZC-072 號」，執行勤務
    名稱為「雷霆二號：查緝私、劣米酒工作」，足認警員林志
    忠係騎駛機車執行勤務，而非警用小客車，且發現被害人未
    戴安全帽後，僅短暫跟隨，並未持續追逐，自不可能出現鳴
    笛示警之情形。是以被告無從聽聞警笛聲而預先提高其注意
    程度。依卷附交通大學鑑定意見書按比例重建肇事現場之
    位置圖（92年度偵續字第94號卷宗第25頁），可見散落物距
    右方道路邊線2.95公尺，道路寬為6.07公尺，雙方車道平均
    各有3.035 公尺，縱然散落物較偏向被害人騎駛之車道，但
    由位置圖上顯示小客車主要車身仍停留在被告本身行進方向
    之車道內，難認有明顯偏離，且其於轉向之過程中，先將車
    頭朝向對方車道再回正，係自然合理之現象，尚無顯著跡證
    可資證明被告已經或即將侵入對方車道，而有駕駛不當之情
    節，是以聲請意旨認為被告侵入對向車道一節，非有憑據。
    其餘理由業據檢察官於不起訴處分書、再議駁回處分書所記
    載詳盡，認事用法並無違反經驗法則、論理法則之處，業據
    本院核對偵查及另案審理卷宗無訛，是以原檢察官及台灣高
    等法院檢察署檢察長分別予以不起訴處分及駁回聲請再議，
    並無不當，本件交付審判之聲請無理由，應予駁回。
五、依刑事法第258條之3第2項前段，裁定如主文。
中　　華　　民　　國　　94　　年　　8 　　月　　19　　日
                  刑事第三庭    審判長法  官  余仕明
                                      法  官  簡婉倫
                                      法  官  黃玉齡
以上正本證明與原本無異。
本件不得抗告。
中　　華　　民　　國　　94　　年　　8 　　月　　19　　日
                                      書記官  林怡吟
